【裁判字號】    89,上更(一),79
【裁判日期】    890412
【裁判案由】    違反山坡地保育利用條例
【裁判全文】
臺灣高等法院臺南分院刑事判決            八十九年度上更(一)字第七九號  Ｃ
      上  訴  人
      即  被  告  丁  ○  ○
      選任辯護人  趙  哲  宏  律師
右上訴人因違反山坡地保育利用條例案件，不服臺灣臺南地方法院八十五年度訴字第
一六三○號中華民國八十六年三月十日第一審判決（起訴案號：臺灣臺南地方法院檢
察署八十五年度偵字第一○七二四號），提起上訴，判決後，由最高法院發回更審，
本院判決如左：
      主      文
原判決關於丁○○部分撤銷。
丁○○無罪。
      理      由
一、公訴意旨略以：被告丁○○、戊○○（已判決無罪確定）二人係夫妻關係，戊○
    ○所有坐落台南縣南化鄉○○○段四九－二六號土地，係屬山坡地保育區，依山
    坡地保育利用條例第三十條第一項之規定，於該山坡地開發道路，應先擬具水土
    保持計畫，送請主管機關（在中央為行政院農業委員會，在省為省政府，在縣為
    縣政府）核定始得開挖。詎丁○○未先擬具水土保持計畫送請主管機關核定，亦
    未為水土保持防護措施，於民國（下同）八十四年十一月間（公訴人誤為八十五
    年二月間），擅自僱用不知情之工人，將該土地濫行開挖，致該處土質疏鬆，於
    八十五年賀伯颱風來襲時，經大量雨水，順著所開挖之道路流而下，將甲○所
    有坐落相鄰之同地段四九－三一號土地，沖刷成多處坍塌，所種植之果樹亦被沖
    倒掩埋，造成嚴重損失，因認丁○○涉犯山坡地保育利用條例第三十五條第三項
    之公共危險罪嫌云云。
二、按犯罪事實應依證據認定之，無證據不得推定其犯罪事實，刑事訴訟法第一百五
    十四條定有明文。所謂犯罪事實之證據，係指足以認定被告確有犯罪行為之積極
    證據而言，該項證據且須適合被告犯罪事實之認定，始得採為斷罪資料（最高法
    院二十九年上字第三一０五號、五十三年台上字第二七五０判例參照）。
三、訊據上訴人即被告丁○○固坦承上開四九－二六號土地為山坡地，且曾於八十四
    年十一月間僱工，將該土地原有之小路整理，及賀伯颱風帶來之大量雨水順其所
    整理之道路之方向，流向甲○所有坐落相鄰之同地段四九－三一號土地，將該鄰
    地沖刷成多處坍塌等事實不諱，惟矢口否認有何犯行，辯稱：甲○所有土地遭雨
    水沖刷，係因賀伯颱風帶來雨量太大，且原排水管又被汙土阻塞所致，與其整理
    原有道路之行為並無因果關係，伊並無開發道路或拓寬之行為，並未犯法等語。
四、經查：
    被告丁○○僱工整理原有道路，並無開發道路或拓寬之行為，已據證人即現場施
    工之工人乙○○於本院前審證稱：「曾於八十四年底受僱（整修系爭土地上之道
    路），我僅將雨水沖失部分填實，未將道路予以拓寬」、「（未整修前）無法通
    行，道路損壞極嚴重」；嗣於本院八十九年三月十日訊問中結證稱：本來即有路
    ，我去整理，沒有拓寬等語。證人即台南縣南化鄉南化村村長庚○○於本院前審
    證謂：原有一條道路無訛，是寬度可供大貨車進入載送水果之路，上設有一涵洞
    以利排水，嗣因賀伯颱風過境帶來大量雨水，致泥土堵塞涵洞，被告遂雇工清除
    淤泥以利排水，未將道路再行拓寬等情。證人即台南縣政府農業局水土保持課技
    士己○○於本院前審證稱：「八十五年九月十一日曾赴現場勘查，路面有清理過
    ，惟是否曾拓寬我則無法確定，因不知原來寬度若干」，又於本院調查時陳稱：
    若原沒路，要開一條路，才屬開發道路，依被告之情形，屬濫墾，因原來即有一
    條道路存在等語。另證人丙○○即己○○之同事，亦於本院前審證謂：「我們勘
    查現場結果，係以被告未經申請即行清理坍方之積土而予以查報」，「我當時所
    稱加寬（於第一審證稱情節）係指清理坍方積土後而言，非指被告有擅自拓寬而
    言」云云（見本院前審卷第四六頁至第四八頁）。之後於本院調查時證稱：系爭
    土地那邊都是山坡地保育利用條例適用範圍，我們去看時認為道路並未拓寬，他
    只是再整理使道路能通行而已等語（見本院八十九年二月二十五日訊問筆錄）。
    因此被告上開並無開發道路或拓寬行為之辯解，堪予採信。又八十五年七月三十
    一日因賀伯颱風來臨，當天一日之降雨量即達二○九○公釐之多，有中央氣象局
    台南氣象站氣候資料表在卷可憑，故系爭之土地，原本即有一條產業道路供公眾
    使用通行，而被告係將坍崩土石之道路整理並無拓寬，乃因賀伯颱風帶來大量雨
    水，即使未整路，大量雨水必往下沖刷，告訴人所有坐落同地段四九－三一號土
    地之土地，因而沖刷成多處坍塌，顯因賀伯颱風帶來意外災害而受損，與被告之
    整地並無因果關係，殆無疑義。另原審依據台南縣政府八十五年十月十一日八十
    五府農保字第一七一二六○號函資以認定被告丁○○犯山坡地保育利用條例第三
    十五條第三項之罪嫌，但查，該函業經台灣省政府訴願審議委員會將原處分撤銷
    ，有該會八十六年一月十六日八六府訴三字第一四四一四五號決定書一份存卷可
    按，則原審據以論處被告罪刑之依據，即非無疑。綜上所述，足見被告所辯，尚
    可採信。此外，又查無其他積極證據足證被告丁○○有何犯行，因此不能證明被
    告犯罪，自應為被告無罪判決之諭知。
五、原審未予詳加審酌，遽為被告丁○○論罪科刑之判決，尚有未洽，被告上訴意旨
    ，執此指摘原判決不當，為有理由，自應由本院將原判決予以撤銷改判，另為被
    告無罪之判決。
據上論結，應依刑事訴訟法第三百六十九條第一項前段、第三百六十四條、第二百九
十九條第一項前段、第三百零一條第一項前段，判決如主文。
本案經檢察官吳忠賢到庭執行職務。
中    華    民    國      八十九      年      四      月      十二      日
                                  臺灣高等法院臺南分院刑事第三庭
                                      審判長法官  黃    聰    明
                                            法官  黃    三    哲
                                            法官  林    勝    木
右正本證明與原本無異。
如不服本判決，應於判決送達後十日內向本院提出上訴狀，其未敘述理由者並應於提
出上訴狀後十日內向本院補提理由書（應附繕本)。
                                      法院書記官  吳    秋    賢
中    華    民    國      八十九      年      四      月      十三      日


司法院資訊處製作；財團法人民間司法改革基金會備份。
